【裁判字號】    98,訴,2780
【裁判日期】    990115
【裁判案由】    履行協議
【裁判全文】
臺灣臺中地方法院民事判決  98年度訴字第2780號
原      告  乙○○
訴訟代理人  林益堂  律師
被      告  甲○○
上列當事人間請求履行協議事件，本院於民國98年12月28日言詞
辯論終結，判決如下：
    主      文
兩造就坐落臺中縣后里鄉○○○段第516-4、516-3、516-8地號
土地，面積各504平方公尺、960平方公尺、3157平方公尺，應共
同辦理合併分割，分割方案如附圖所示516-3A部分，面積1694平
方公尺應分歸原告；516-3B部分，面積2927平方公尺應分歸被告
。
於前項分割後，被告應給付原告新臺幣肆拾捌萬元。
原告其餘之訴駁回。
訴訟費用由被告負擔。
    事實及理由
壹、程序方面
    按訴狀送達後，原告不得將原訴變更或追加他訴。但請求之
    基礎事實同一者，不在此限。不變更訴訟標的，而補充或更
    正事實上或法律上之陳述者，非為訴之變更或追加，民事訴
    訟法第255 條第1項第2款、第256 條分別定有明文。本件原
    告原起訴之聲明為：兩造就坐落后里鄉○○○段516-4、516
    -3、516-8地號土地，面積各504平方公尺、960平方公尺、3
    157平方公尺（以下簡稱系爭土地），共同提出辦理合併，
    分割方案如96年11月17日協議書附件以現有田埂為界，各得
    面積俟地政測量為準。嗣原告依台中縣豐原地政事務所（以
    下簡稱豐原地政事務所）測量結果，於民國（下同）98年12
    月28日當庭更正聲明為：兩造如原聲明所示土地合併分割，
    分割方案如附圖所示516-3A部分，面積1694平方公尺分給原
    告，516-3B部分，面積2927平方公尺應分予被告，此更正聲
    明部分，非為訴之變更或追加。原告並追加聲明：被告應給
    付原告新臺幣（下同）48萬元，此基於請求之基礎事實同一
    而為訴之追加，合於上開規定，亦應予准許，合先敘明。
貳、實體方面
一、兩造主張及陳述：
(一)原告主張：兩造於96年11月17日訂有協議書（以下簡稱系爭
    協議書），約定：「一、甲方（指被告）所有坐落后里鄉○
    ○○段516-3、516-8地號，面積960平方公尺、3157平方公
    尺，及乙方（指原告）所有坐落同地段516-4地號，面積504
    平方公尺等登記在案。二、上列土地，經雙方協，願共同提
    出辦理合併分割，再辦理共有物分割登記，為以現況甲○○
    （即被告）取得東邊部分，乙○○（即原告）取得西邊部分
    （面積以現有田埂為界，面積俟地政機關測量為準），其現
    有出入路由雙方永久共同使用不得異議。三、分割後，甲方
    應給付乙方新臺幣48萬元（係為取得前手王錦珠土地部分）
    …」，惟被告不肯依上開協議配合辦理，爰依契約法律關係
    ，請求被告履行協議等語。並聲明：(1)如主文第1項所示，
    (2)被告應給付原告48萬元。
(二)被告則以：原告主張伊應給付48萬元部分，依協議書係為取
    得訴外人王錦珠土地部分而應給付之款項，該王錦珠土地雖
    已移轉登記在伊之名下，惟界址還不清楚，目前還是他人在
    耕作，故伊無法同意協議書之約定云云置辯。並聲明：原告
    之訴駁回。
二、本院經審酌兩造之主張及陳述、原告提出之協議書、地籍圖
    各1份與土地登記第二類謄本2份，暨本院於98年7月10日勘
    驗系爭土地所製之勘驗筆錄、豐原地政事務所函覆之土地複
    丈成果圖等證據資料，並經兩造同意後，臚列兩造不爭執及
    爭執事項如下：
(一)不爭執事項：
    1.兩造就其所有系爭土地（詳如原告起訴狀所附協議書內載
      ）於96年11月17日訂有協議書，就系爭土地合併分割。
    2.本院依上開協議書曾囑託豐原地政事務所於98年8月12日
      測繪土地複丈成果圖。
(二)原告主張被告應依系爭協議書履行契約，是否於法有據？
三、法院之判斷：
(一)原告主張：依據系爭協議書內容，被告負有將系爭土地合併
    分割之義務，並應給付予原告48萬元等情，則為被告所否認
    ，並以前詞置辯。是以，本件兩造主張之爭執點乃在於原告
    得否依系爭協議書之約定，要求被告將系爭土地辦理合併分
    割，再辦理共有物分割登記，且於分割後，應給付予原告48
    萬元？經查：
    1.依系爭協議書內容記載：「一、甲方（指被告）所有坐落
      后里鄉○○○段516-3、516-8地號，面積960平方公尺、3
      157平方公尺，及乙方（指原告）所有坐落同地段516-4地
      號，面積504平方公尺等登記在案。二、上列土地，經雙
      方協，願共同提出辦理合併分割，再辦理共有物分割登記
      ，為以現況甲○○（即被告）取得東邊部分，乙○○（即
      原告）取得西邊部分（面積以現有田埂為界，面積俟地政
      機關測量為準），其現有出入路由雙方永久共同使用不得
      異議。三、分割後，甲方應給付乙方新臺幣48萬元（係為
      取得前手王錦珠土地部分）…」，職是，被告既與原告共
      同訂立系爭協議書，且被告未曾爭執系爭協議書具有無效
      之情形，尤且被告尚於本院沙鹿簡易庭訊問庭時當庭陳稱
      ：同意依照卷附之系爭協議書進行分割等語載卷（參看本
      院98年度沙補字第325號案卷98年6月19日訊問筆錄），被
      告即應依系爭協議書履行，原告依系爭協議書，請求被告
      履行，於法有據。
    2.次查，本件系爭協議之分割方法，業經本院沙鹿簡易庭法
      官會同兩造及豐原地政事務所測量人員到場履勘，製有勘
      驗筆錄，並繪製土地複丈成果圖在案，系爭土地地目均為
      田，使用分區為特定農業區農牧用地，經合併分割後，原
      告取得之土地面積為1694平方公尺，雖屬農業發展條例第
      16條第1項每宗耕地分割後每人所有面積未達0. 25公頃之
      限制，然系爭3筆土地均係毗鄰之耕地，兩造間就其所有
      之系爭土地以合併方式分割，即有互易之對價關係，核屬
      上開條例同條第1項第1款「因購置毗鄰耕地而與其耕地合
      併者」之情形相當，依法得為分割，從而，原告依據系爭
      協議書內容請求被告履行合併分割系爭土地，於法並無不
      合。
    3.又依系爭協議書內容記載：「分割後，被告應給付原告48
      萬元（係為取得前手王錦珠土地部分）」；且本件系爭土
      地應准予合併分割，業見前述，則依系爭協議書之約定，
      本件於分割後，被告即應給付予原告48萬元。雖被告抗辯
      ：原告主張伊應給付48萬元部分，依協議書係為取得訴外
      人王錦珠土地部分而應給付之款項，該王錦珠土地雖已移
      轉登記在伊之名下，惟界址還不清楚，目前還是他人在耕
      作，故伊無法同意協議書之約定云云，惟觀諸系爭協議書
      所載，並無約定原告應將訴外人王錦珠部分土地點交予被
      告之義務，被告既已取得訴外人王錦珠土地之所有權，其
      即具有所有權之權能，自得申請確定界址，甚而排除伊所
      指謂他人仍在耕作而妨礙其所有權行使之情形，似此情事
      ，究與被告應否履行系爭協議書之義務，係屬二事。準此
      ，被告上開抗辯，委無可採。又系爭協議書既約定：於分
      割後，被告應給付原告48萬元之情，是本件自應「於分割
      後」，被告始有給付上開款項之義務，原告請求被告逕給
      付48萬元，尚與上開系爭協議書約定文義不盡符合，是原
      告之請求於「本件分割後，被告應給付原告48萬元」範圍
      內，於法有據，逾此範圍，則於法無據。
(二)綜上所述，原告依系爭協議書，請求被告履行契約，(1)就兩
    造所有系爭土地應共同辦理合併分割，分割方案如附圖所示
    51 6-3A部分，面積1694平方公尺應分予原告；516-3B部分
    ，面積2927平方公尺應分予被告，(2)於分割後，被告應給付
    原告48萬元等節，均有理由，應予准許，爰判決如主文第1
    、2項所示。逾此範圍部分，為無理由，應予駁回。
(三)本件原告之訴雖一部有理由，一部無理由，惟原告敗訴部分
    與全部訴訟相較後，甚為輕微，爰命被告負擔全部訴訟費用
    ，附此說明。
四、訴訟費用負擔之依據：民事訴訟法第79條。
中    華    民    國    99    年    1     月    15    日
                  民事第四庭    法  官  張國華
正本係照原本作成。
如對本判決上訴，須於判決送達後20日內向本院提出上訴狀。
中    華    民    國    99    年    1     月    15    日
                                書記官  王麗麗

司法院資訊處製作；財團法人民間司法改革基金會備份。
